臺灣臺中地方法院刑事判決　　　　　　　　　　　　九十三年度易字第一七七八號
　　公　訴　人　臺灣臺中地方法院檢察署檢察官
　　被　　　告　丙○○
右列被告因贓物案件，經檢察官提起公訴（九十三年度偵字第二一七五號），本院判
決如左：
    主  文
丙○○收受贓物，處有期徒刑伍月，如易科罰金，以佰元折算壹日。
    事  實
一、丙○○有竊盜、業務過失致死、賭博等前科（未構成累犯），其明知真實姓名、
    年籍不詳自稱「林先生」之成年男子所持有發票人為陳國器、發票日均為民國九
    十二年十月十八日、付款人為彰化商業銀行沙鹿分行，票號分別為ＣＧ0000
    000、ＣＧ0000000號、面額分別為新臺幣（下同）三萬二千八百元及
    五千六百五十元之支票二紙，均屬來路不明之贓物（上開支票均係陳國器所有，
    於九十二年十月十四日凌晨二時許，在臺中縣沙鹿鎮○○路六之十六號國維貿易
    股份有限公司內遭竊），竟基於收受贓物之犯意，於不詳之時、地予以收受，再
    於九十二年十月二十一日交由其不知情之配偶乙○○前往中興銀行興中分行提示
    ，惟因發票人已掛失止付而未獲付款，為臺灣票據交換所臺中市分所發覺報警究
    辦，而查知上情。
二、案經台中縣警察局清水分局報告臺灣臺中地方法院檢察署檢察官偵查起訴。
    理  由
一、訊據被告丙○○固坦承收受上開二紙支票，並交由其不知情之配偶即證人乙○○
    至銀行提示事實，惟矢口否認有何收受贓物之犯行，於警詢時辯稱：其於九十二
    年十月二十日十一時許，在臺中縣大肚鄉不詳地點與不詳姓名年籍之林姓男子發
    生車禍，該男子遂請其至臺中公園等候，林姓男子於當日晚上二十時許於該處交
    付支票二紙以為車禍賠償，其不知林姓男子之年籍以及駕駛車輛之車號，亦未留
    下任何資料云云；復於偵查中辯稱：係九十二年九月底下午五時許在大肚鄉不詳
    地點與林姓男子所駕駛未懸掛車牌之車輛發生車禍，一張三萬多元之支票是該男
    子當場交給伊作為車禍賠償，另一張支票是該男子掉在車禍現場為其所撿到，因
    其認賠償金額不足，雙方遂約定次日早上八點至十二點至臺中公園湖中間之房子
    ，並欲將撿到之另一張支票返還之，但是當天早上等了三個小時等不到人，其沒
    有留下對方資料云云；再於審理中辯稱：其不知上開二紙支票是失竊之贓物，取
    得支票地點其並不清楚，該地點有人釣魚，是在大肚溪邊，並沒有路名，發生車
    禍時對方要求其不要報警，並交付一紙支票，另一紙支票係其在地上撿到，因其
    表示還需賠償，對方即邀其至臺中公園湖中涼亭等候，但其並未到等人云云，復
    辯稱：該二紙支票既經掛失止付，則被告尚未受領財物，應屬未遂而不成立犯罪
    云云。惟查：
  (一)本件上開支票二紙均係證人陳國器所簽發，於九十二年十月十四日凌晨二時許在
    臺中縣沙鹿鎮○○路六之十六號國維貿易股份有限公司內失竊，嗣經證人陳國器
    於當日至彰化商業銀行沙鹿分行掛失止付，並經乙○○於九十二年十月二十一日
    提示並遭退票等情，業據告訴代理人即國維貿易股份有限公司經理丁○○於警詢
    時、偵查中指述歷歷，核與證人即該公司員工陳錦葉於偵查中、證人乙○○於警
    詢時及偵查中證述情節相符，並有臺中縣警察局受理刑事案件報案三聯單影本乙
    件、臺灣票據交換所臺中分所九十二年十月二十八日台票中字第九二○一一六三
    號函影本及所附退票理由單影本、票據正反面影本、掛失止付票據提示人資料查
    報表、遺失票據申報書正、副本各乙份、臺灣票據交換所臺中分所九十二年十月
    二十八日台票中字第九二○一一六四號函影本及所附退票理由單影本、票據正反
    面影本、掛失止付票據提示人資料查報表、遺失票據申報書正、副本各乙份附卷
    可稽，是被告所取得之上開支票二紙確屬他人竊盜所得之財物，應係贓物無疑。
  (二)又被告就上開二紙支票究如何取得一節，於警詢時辯稱二紙支票係林男子用以賠
    償損失之用，係於九十二年十月二十日晚間八時許在臺中公園交付云云，復於偵
    查中及本院審理中辯以該林姓男子係於九十二年九月底在車禍現場交付一紙面額
    三萬餘元支票，另一紙支票則係在車禍現場拾獲云云；其就本件二紙支票取得時
    間、地點先後供述不一，已難憑信，而本件二紙支票係九十二年十月十四日失竊
    ，並於當日掛失止付一節，已如前述，而被告於偵查中、於審理中辯以係九十二
    年九月底取得云云，其所辯取得支票時間竟係失竊之前，益徵其所辯與事實不符
    。況就被告所辯其因與林姓男子發生車禍，且該林姓男子駕駛車輛並未懸掛車牌
    ，該男子交付支票以為賠償觀之，衡諸常情，交通事故發生、雙方洽談賠償之際
    ，理應確認對方姓名、聯絡方式以確保取得賠償金額，然被告在對方未懸掛車牌
    而難以稽考查詢肇事者之情形下，竟未留下對方姓名、年籍、住址、電話以供事
    後查證，被告亦自承上開二紙支票並無該林姓男子背書，其於收受支票時，明顯
    可見發票人係證人陳國器並非該林姓男子，竟係未要求對方背書，此與一般車禍
    後之處理及收受支票後之通常注意亦屬有悖。且與該林姓男子所約定見面之臺中
    公園商談賠償事宜並無確切之時間，已與常理不侔；而另被告所稱車禍當時任職
    之易立實業有限公司之負責人張文宗於偵查中證稱：被告有一次開車回來車子的
    右側保險桿凹進去，連車燈都破了，被告表示是倒車時撞到水泥柱，隔日被告有
    正常送貨，約九點出門，五點半左右回到公司，約送二十幾件貨，地區是臺中、
    太平、大里工業區等語，由上觀之，被告是否有與他人發生車禍、甚至次日是否
    有時間至台中公園耗費三個小時後而仍能準時送貨至臺中、太平、大里工業區，
    實有可疑。又證人即被告之妻乙○○於偵查時稱：被告因想賣打包機而去招攬客
    戶，該二紙支票係客戶所開立等語，更與被告所辯係因車禍取得一節不符；而被
    告於審理中始坦言其向證人乙○○表示支票係要賣打包機，而自客戶處取一節係
    其杜撰等語，被告猶虛構上開支票取得原因，誆使不知情之證人乙○○前往銀行
    提示，顯見被告係明知上開二紙支票確係來路不明之贓物至明。
  (三)又被告辯稱該二紙支票因已掛失止付而尚未受領財物，應屬未遂云云。惟按刑法
    第三百四十九條第一項收受贓物罪，其本質為妨害財產之回復請求權，而收受贓
    物罪於收受行為完畢時，其犯罪行為即已完成，其後之占有該贓物，乃犯罪之狀
    態繼續，而非行為之繼續，因此被告收受上開二紙支票，其於提示支票前，收受
    贓物行為即已完成，與是否經提示而領得票面金額無關，是被告辯以並無兌現票
    面金額應係未遂云云，洵屬無據。
  (四)綜上所述，被告辯以其因與不詳姓名年籍之林姓男子發生車禍而取得二紙支票云
    云，當係虛妄，上開所辯應係卸責之詞，殊無可採，本件事證明確，被告犯行堪
    以認定，應依法論科。
二、核被告丙○○所為，係犯刑法第三百四十九條第一項之收受贓物罪。爰審酌被告
    有竊盜、業務過失致死、賭博等前科，此有臺灣高等法院被告全國前案紀錄表一
    份在卷可按，其素行難認良好，且犯後仍圖狡飾卸責，態度不佳，且收受贓物並
    導致被害人追償遭竊物品不易，惟因該二紙支票因已掛失止付致造成之損失尚小
    等一切情狀，量處如主文所示之刑，並諭知易科罰金之折算標準。另被告聲請傳
    訊證人即其妻乙○○，惟被告收受贓物之事證已臻明確，況被告犯行之既未遂並
    非以是否獲得票款之給付為標準俱如前述，其到庭證述被告如何將上開二紙支票
    交付與銀行提兌之經過，與本案之待證事實無關，亦經被告於審判期日捨棄，故
    本院認為並無調查之必要，附此敘明。
據上論斷，應依刑事訴訟法第二百九十九條第一項前段，刑法第三百四十九條第一項
、第四十一條第一項前段，罰金罰鍰提高標準條例第一項前段、第二條，判決如主文
。
本案經檢察官甲○○到庭執行職務。
中      華      民      國      九十三      年      十      月  十四    日
                                臺灣臺中地方法院刑事第十四庭
                                    審判長法  官  楊真明
                                          法  官  劉逸成
                                          法  官  陳  葳
右正本證明與原本無異。
如不服本判決，應於收受本判決後十日內向本院提出上訴書狀，其未敘述上訴理由者
，並得於提起上訴後十日內向本院補提理由書狀（均須按他造當事人之人數附繕本）
「切勿逕送上級法院」。
                                          書記官
中      華      民      國      九十三      年      十  月      十四    日
附錄法條：
刑法第三百四十九條第一項：
收受贓物者，處三年以下有期徒刑、拘役或五百元以下罰金。
